臺灣臺南地方法院民事裁定
110年度消債更字第146號
聲  請  人  
即  債務人  林螢宜即林玉雀
                      住○○市○○區○○街000巷0弄0號五                        樓

代  理  人  洪銘憲律師(法扶律師)
上列債務人聲請消費者債務清理更生事件，本院裁定如下：
    主  文
債務人林螢宜即林玉雀自民國110年6月15日下午5時起開始更生
程序，並命司法事務官進行本件更生程序。
    理  由
一、按債務人不能清償債務或有不能清償之虞者，得依本條例所
    定更生程序，清理其債務；債務人無擔保或無優先權之本金
    及利息債務總額未逾新臺幣（下同）1,200萬元者，於法院
    裁定開始清算程序或宣告破產前，得向法院聲請更生；債務
    人對於金融機構負債務者，在聲請更生或清算前，應向最大
    債權金融機構請求協商債務清償方案，或向其住、居所地之
    法院或鄉、鎮、市、區調解委員會聲請債務清理之調解；法
    院開始更生程序之裁定，應載明其年、月、日、時，並即時
    發生效力；法院裁定開始更生或清算程序後，得命司法事務
    官進行更生或清算程序。消費者債務清理條例（下稱消債條
    例）第3條、第16條第1項前段、第42條第1項、第45條第1項
    、第151條第1項分別定有明文。
二、聲請意旨以：聲請人即債務人積欠遠東國際商業銀行股份有
    限公司(下稱遠東銀行)、元大銀行及元大資產公司、滙誠第
    二資產公司無擔保或無優先權債務總額1,195,661元，為清
    理債務，於民國110年3月23日以書面向本院聲請消債者債務
    清理前置調解，遠東銀行於調解前與債務人代理人聯繫，評
    估無成立調解之可能性，未出席調解期日，致調解不成立。
    債務人任職於福大食品有限公司，每月薪資24,000元，名下
    有1張台灣人壽保單，此外，無財產亦無存款，扣除每月個
    人必要支出15,700元及扶養父母扶養費各3,000元後，顯已
    無力清償債務。債務人係一般消費者，未從事營業，且未經
    法院裁定開始清算程序或宣告破產。爰依消債條例提之規定
    ，自調解不成立之日起20日內，提出本件更生之聲請等語。
三、經查：　
　㈠債務人為一般消費者，5年內未從事營業活動，債務人積欠遠
    東銀行本金及利息共4,536,628元、滙誠第二資產管理股份
    有限公司電信費債務本金及利息共6,046元、元大國際資產
    管理股份有限公司信用貸款本金及利息共897,766元等情，
    有遠東銀行110年4月12日陳報狀暨債權憑證、元大商業銀行
    股份有限公司110年4月12日陳報狀、滙誠第二資產管理股份
    有限公司110年4月13日暨債權讓與證明書、元大國際資產管
    理股份有限公司110年4月15日陳報狀暨債權讓與證明書在卷
    可稽(見調解卷第75-123頁)，是債務人為一般消費者，現積
    欠無擔保或無優先權之本金及利息債務總額未逾1,200萬元
    ，堪可認定。債務人在本件更生聲請前，於110年3月23日以
    書面向本院聲請消債者債務清理前置調解，經本院以110年
    度南司消債調字第164號受理後，遠東銀行於調解前與債務
    人代理人聯繫，表示債務人已無能力負擔每月必要支出，且
    未提出任何清償方案，向本院陳報不出席調解期日，調解因
    而不成立等情，亦據債務人提出調解不成立證明書為證(見
    本院卷第25頁)，且經本院依職權調取本院110年度南司消債
    調字第164號卷宗核閱屬實，是債務人提起本件更生聲請前
    ，已踐行前置調解程序而調解不成立之事實，亦可認定。
　㈡債務人主張其受雇於福大食品有限公司，每月薪資24,000元
    ，業據其提出福大食品有限公司出具之110年2月至4月薪資
    明細表為證(見本院卷第77-81頁)，核與本院依職權調取債
    務人之勞保資料顯示，債務人自110年1月1日起每月勞保投
    保薪資為24,000元(見本院卷第41-47頁)相符，堪認債務人
    前開主張為真實。又債務人名下除有台灣人壽失能照護終身
    健康保險保單1份外，無其他財產，此有債務人提出之全國
    財產稅總歸戶財產查詢清單及保險單影本在卷可按（見調解
    卷第33頁；本院卷第93-95頁)，且有本院依職權所調取之債
    務人107年度及108年度稅務電子閘門財產所得調件明細表附
    卷為憑（見本院卷第37-39頁）；上開保險契約始期為108年
    2月18日，保險費每期按半年繳付7,051元（見本院卷第95頁
    保險單），計算至110年4月19日聲請更生時，僅繳5期保費
    ，其保單價值準備金應不高，衡情對於債務之清償無甚助益
    ；另債務人自108年1月起迄今未領有臺南市政府之津貼或補
    助乙情，亦有臺南市政府社會局110年6月2日南市社助字第1
    100692076號函在卷可稽(見本院卷第121頁)，故債務人目前
    償債能力應以其每月薪資收入24,000元為據。
　㈢按債務人必要生活費用，以最近一年衛生福利部或直轄市政
    府所公告當地區每人每月最低生活費1.2倍定之，消債條例
    第64條之2第1項定有明文。債務人聲請更生或清算時所提財
    產及收入狀況說明書，其表明每月必要支出之數額，與消債
    條例第64條之2第1項、第2項規定之認定標準相符者，毋庸
    記載原因、種類及提出證明文件，亦為消債條例施行細則第
    21之1條第3項所明定。以債務人戶籍地之臺南市政府公告11
    0年度每人每月最低生活費13,304元之1.2倍計算，債務人每
    月必要生活費用即應以15,965元(計算式：13,304元×1.2倍＝
    15,965元，元以下4捨5入，下同)為認定基準。債務人陳報
    其個人每月必要生活費用額為15,700元(計算式：膳食7,000
    元＋房租6,100元＋油錢500元＋水電瓦斯電信費1,600元＋醫療5
    00元＝15,700元)，雖未提出全部證明文件，但未逾上開生活
    費標準，依上開說明，應為可採。
　㈣若不考量債務人扶養父母親之生活費用，以債務人每月收入2
    4,000元，扣除每月生活基本費用15,965元後，餘額8,035元
    (計算式：24,000元－15,965元＝8,035元)，依遠東銀行於前
    置調解時向本院陳報，債務人截至110年4月13日止尚積欠本
    金及利息共4,536,628元未清償，如以180期、零利率試算，
    債務人每月最低應攤還金額為25,353元(見調解卷第75頁)，
    債務人顯無力負擔上開還款方案，遑論債務人另積欠滙誠第
    二資產管理股份有限公司、元大國際資產管理股份有限公司
    債務未清償，債務人陳稱其收入無法負擔債務，應堪採信。
    是債務人之經濟狀況，確已達不能清償債務之程度，而有更
    生之原因，及藉助更生制度調整其與債權人間之權利義務關
    係而重建其經濟生活之必要。
四、綜上所述，依債務人之收入財產及必要生活支出之情形，已
    達不能清償債務或有不能清償之虞之程度；債務人係一般消
    費者，未曾從事營業，其無擔保或無優先權之本金及利息債
    務總額未逾1,200萬元，亦曾踐行前置調解程序而調解不成
    立，復未經法院裁定開始清算程序或宣告破產，又無消債條
    例第6條第3項、第8條或第46條各款所定應駁回更生聲請之
    事由存在，債務人聲請本件更生，應予准許，爰裁定如主文
    所示。
中　　華　　民　　國　　110 　年　　6 　　月　　15 　 日
                  消債法庭法  官　張桂美
以上正本係照原本作成。　　　　　　　　　
本裁定不得抗告。
本裁定已於110年6月15日下午5時公告。　　
中　　華　　民　　國　　110 　年　　6 　　月　　15　　日
                          書記官  蘇冠杰